臺灣雲林地方法院民事判決
110年度簡上字第48號
上  訴  人  徐碧如  

訴訟代理人  汪紹權  
被  上訴人  劉景賢  
兼上一人之
法定代理人  劉松江  
            劉祖翠  
上列劉松江、劉祖翠共同
訴訟代理人  劉卉芯  


上列當事人間請求損害賠償事件，上訴人對於民國110年4月23日
本院虎尾簡易庭109年度虎簡字第210號第一審判決提起上訴。本
院於民國111年4月18日言詞辯論終結，判決如下：
      主   文
上訴駁回。
第二審訴訟費用由上訴人負擔。
      事實及理由
一、上訴人於原審起訴主張及聲明，如原審判決書所載，原審為
    上訴人全部敗訴之判決，上訴人不服，提起上訴，除援用原
    審之陳述及舉證外，補稱：　　
    ㈠上訴人有將系爭車輛（即上訴人駕駛之車牌號碼0000-00自
      用小客車）完全停止於八德街口，並查看左右來車情況。
      因有一輛貨車停於防汛道路上要右轉八德街，因受操作空
      間限制影響，需系爭車輛挪移位置，貨車方能自防汛道路
      上右轉進入八德街。上訴人基於不得不移動系爭車輛的情
      況下，審慎查看左右來車情況後，確定安全無虞情況下，
      方才自八德街口挪移系爭車輛；另防汛道路左邊車道受貨
      車及路邊停車車輛遮蔽影響，並未看到其他行進車輛。當
      開始緩慢挪移系爭車輛時，隨即突遭本件機車（即被上訴
      人丙○○駕駛之車牌號碼000-000號機車）自系爭車輛前方
      迎面撞擊。於此之同時，貨車車身仍在防汛道路上，並緩
      慢右轉八德街。  
　　㈡依前述，上訴人認為自己未違反道路交通安全規則第102條
      第1項第3款之規定，有確實遵守轉彎車應暫停禮讓直行車
      先行之規定。但是系爭交岔路口（即虎尾防汛道路與八德
      街口）並無任何監視錄影設備，系爭車輛及本件機車亦無
      裝設任何攝錄影設備。欲瞭解本件交通事故之全貌，僅能
      藉由交通事故發生後之現場照片及相關可信之證詞，據以
      從中找出蛛絲馬跡，來佐證說明及合理推論。上訴人提出
      交通事故現場照片3張，作為相關事證之說明及推論；照
      片內容可與警方現場拍照照片比對，保證照片未經任何不
      實之修改，否則自負相關法律責任。本件交通事故現場照
      片說明如后：
　　　⒈由本件機車前輪擋泥板破損、系爭車輛保險桿受損及機
　　　  車擋泥板撞擊殘留痕跡、系爭車輛引擎蓋被正面撞擊後
　　　  產生之凹痕等事證，可明顯說明被上訴人丙○○騎乘之
　　　  本件機車係正面直接撞上系爭車輛正前方。
　　　⒉照片上可以看到系爭車輛被撞之位置點在道路中心、系
　　　  爭車輛左邊側面未受撞擊且無損害、系爭車輛之左後方
　　　  及右前方均有充裕空間供一輛車安全通過。
　　　⒊現場照片1已說明被上訴人丙○○騎乘本件機車係正面
　　　  直接撞上系爭車輛，再佐證現場照片2之事證，可以明
　　　  確瞭解本件機車行駛路線已偏出道路中心雙黃實線標
　　　  線，本件機車係在逆向車道朝向系爭車輛正面直接撞上
　　　  系爭車輛。由現場照片2、3可以看到八德街口兩端之防
　　　  汛道路地面有雙黃實線標線，另防汛道路左方路邊有路
　　　  邊停車之情況。
　　㈢原審判決認為上訴人違反道路交通安全規則第102條第1項
      第3款規定：轉彎車未禮讓直行車，應為本件交通事故之
      發生負百分之60之過失責任。就依原審判決認定上訴人應
      對本件交通事故負肇事責任來假設推論，推論如后：
　　  ⒈假設上訴人違反道路交通安全規則第102條第1項第3款規
        定：轉彎車未禮讓直行車、上訴人自訴挪移系爭車輛過
        程等相關敘述全為不實之陳述、本件機車當時是在正確
        道路行駛、本件機車在規定之安全速度下、本件機車距
        系爭車輛距離很近等情況。依轉彎車未禮讓直行車之交
        通事故常理推論，直行車遭遇轉彎車未禮讓之情況下直
        行車在反應不及之情況，會減速不及而撞擊轉彎車之車
        側部位，或是轉彎車直接撞擊直行車之側面部位；另發
        生事故之道路位置，應是直行車行駛在道路交通安全規
        則規定之道路路徑上。依前述假設狀況及理論推論，被
        上訴人丙○○會在反應不及之情況下，雖經緊急剎車，但
        仍無法安全煞停本件機車，於是本件機車會撞上系爭車
        輛之左邊側面、不會撞上系爭車輛之正前方、更不會以
        正面直接撞上系爭車輛之正前方；另事故發生之位置，
        不應在防汛道路中心雙黃實線處，更不應是自逆向車道
        朝向系爭車輛撞上。從3張交通事故現場照片之明顯事
        證，是本件機車未撞上系爭車輛之左邊側面、本件機車
        是以正面撞上系爭車輛之正前方、本件機車撞上系爭車
        輛之位置是在防汛道路中心且是自逆向車道朝向系爭車
        輛之正前方，所有假設轉彎車未禮讓直行車狀況推論會
        發生之結果，均與交通事故現場照片事證相違背，意即
        本件交通事故發生並非是轉彎車(系爭車輛)未禮讓直行
        車(本件機車)所導致。
　　　⒉假設狀況將上訴人設定為違反道路交通安全規則第102條
        第1項第3款規定：轉彎車未禮讓直行車、所有陳訴不實
        、本件交通事故發生應負全部責任者，完全不利上訴人
        之狀況條件；另假設狀況將被上訴人丙○○設定為遵守一
        切規定、本件機車有依規定在正確道路行駛、本件機車
        在規定之安全速度下、本件機車距系爭車輛很近、本件
        交通事故發生無任何肇事責任，完全有利被上訴人之狀
        況條件。在如此嚴苛且極為不利於上訴人之假設狀況推
        論下，都無法推論證明上訴人有任何違反道路交通安全
        規則第102條第1項第3款規定之疏失情況與事證。因此
        ，上訴人不服原審判決內容有關其疏失之敘述與應負之
        過失責任。
　　㈣前項推論之假設條件為被上訴人丙○○完全無任何疏失因素
      ，假設交通事故發生係上訴人之疏失所肇致，因假設條件
      與實際情況不符，所以推論之結果與事證全部悖離。就相
      關事證再仔細推敲分析探討，敘述如后：
　　  ⒈兩造均於警訊時稱當時有一貨車要右轉進入八德街，那
        彼此之關係位置可以確定為本件機車在貨車之後方，系
        爭車輛在貨車之前方。本件機車撞上系爭車輛之行駛軌
        跡動線是在逆向車道朝向系爭車輛，因此可以正確推論
        事故發生當下之貨車位置是在系爭車輛之左方，且在防
        汛道路上。就因為事故發生當下，貨車還在防汛道路上
        ，本件機車才會偏出雙黃實線標線，行駛在逆向車道，
        且要自貨車左邊超越貨車。
　    ⒉由本件機車行駛在逆向車道、系爭車輛右前方又有一輛
        車安全通過之充裕空間可供本件機車超車通過使用、本
        件機車係自逆向車道朝向系爭車輛正面撞擊等事證，可
        以推論事故當時情境如后：
　　　　⑴逆向車道有車輛迎面駛來，被上訴人丙○○判斷無法安
          全由系爭車輛之右前方通過，且判斷其在逆向車道位
          置亦有遭受危害之虞，遂朝向系爭車輛方向避讓。
        ⑵因為要超車通過貨車，本件機車之速度理當會較快，
          另因可供減速距離較短，遂導致本件機車無法安全煞
          停，以致於撞上系爭車輛時之撞擊速度仍大，系爭車
          輛受損嚴重，本件機車亦嚴重受損。
　　　　⑶本件機車於逆向車道朝向系爭車輛避讓之時，兩造於
　        警訊時所稱要右轉八德街之貨車仍在防汛道路上，故
　        本件機車無法朝向系爭車輛之左邊空間避讓。
　　㈤本件交通事故綜整論述如后：
      ⒈上訴人是欲左轉防汛道路，然於八德街路口有將系爭車
        輛完全停止並仔細觀察路況。因防汛道路左方車道受貨
        車及路邊停車車輛遮蔽影響，並未看到其他行進車輛。
        系爭車輛停於八德街口，基於貨車無操作空間得以右轉
        進入八德街，必須挪移系爭車輛，方能讓防汛道路上之
        貨車得以右轉八德街，系爭車輛之緩慢挪移，並非是要
        直接左轉進入防汛道路。上訴人有仔細察看系爭交岔路
        口車輛情況，判斷無安全影響，方緩慢挪移系爭車輛，
        並非應看到而未看到正在直行之本件機車，所以亦無所
        謂轉彎車未禮讓直行車之情況。
　　  ⒉依原審判決所述，假設上訴人為肇事主因來推論，佐證
        交通事故發生後之現場照片，都無法推論且證明上訴人
        有任何違反道路交通安全規則第102條第1項第3款規定
        之疏失情況，亦未有明顯事證證明上訴人有違反此項規
        定。本件交通事故現場照片顯示之系爭車輛與本件機車
        受損情況、撞擊方向、事故位置等事證，證(說)明本件
        交通事故發生原因與轉彎車未禮讓直行車無關。
　　　⒊系爭車輛挪移位置是基於不得不挪移的情況，其挪移位
　　    置並非是要直接左轉進入防汛道路。系爭車輛若不挪移
　　    位置，貨車將持續停留在防汛道路上，會使防汛道路交
　　    通為之阻塞。系爭車輛挪移位置是對防汛道路上之貨車
　　    的禮讓行為。本件機車在貨車後方，若要論轉彎車未禮
　　    讓直行車之疏失部分，應當是貨車與本件機車二者去理
　　    論。
　　  ⒋無號誌之交岔路口及其他人車擁擠處所，或因雨霧致視
        線不清或道路發生臨時障礙，均應減速慢行，作隨時停
        車之準備，道路交通安全規則第93條第1項第2款有明文
        規定。上訴人有遵守此項規定，系爭車輛有先停止於八
        德街口，基於不得不挪移位置之因素，上訴人於仔細觀
        察路況後，方緩慢挪移系爭車輛；反觀被上訴人丙○○卻
        違反此項規定，發現前方貨車要右轉八德街時，未減速
        慢行，亦未作隨時停車之準備。
　    ⒌機車在已劃分快慢車道之道路，雙向道路應在最外側快
        車道及慢車道行駛，道路交通安全規則第99條第1項第2
        款有明文規定。被上訴人丙○○未遵守此項規定，否則，
        應可順利從系爭車輛左後方之充欲空間安全通過；另被
        上訴人丙○○騎乘本件機車在道路中心處，甚至跨越雙黃
        實線標線侵入逆向車道，亦是違反此項規定之具體事證
        。
　　  ⒍雙黃實線設於路段中，用以分隔對向車道，並雙向禁止
        超車、跨越或迴轉，道路交通標誌標線號誌設置規則第
        149條第1項第1款第8目有明文規定。系爭車輛被撞位置
        在道路中心，依據現場照片可正確判斷本件機車是在逆
        向道路朝向系爭車輛正面撞擊，所以，被上訴人丙○○違
        反本項規定。
　    ⒎綜整前面所有論述及事證，可以瞭解本件交通事故發生
        之全貌，應是被上訴人於看見貨車要右轉八德街時，疏
        於瞭解前方系爭交岔路口之情況，在未遵守道路交通安
        全規則第93條第1項第2款、第99條第1項第2款之規定下
        ，並違反道路交通標誌標線號誌設置規則第149條第1項
        第1款第8目規定，違規逆向超車，當發現對向有車輛迎
        面駛來，判斷無法安全超車之情況下，遂將本件機車朝
        向系爭車輛方向避讓，惟速度仍過快，在無法安全煞停
        情況下，導致撞上系爭車輛前方，造成系爭車輛嚴重受
        損。本件交通事故無關乎轉彎車未禮讓直行車，本件交
        通事故主因係被上訴人丙○○違規逆向超車不當所致。
　　㈥上訴人已做好所有應注意、要注意之安全事項，已無其他
      作為可以防範本件交通事故之發生。然被上訴人丙○○係無
      照駕駛在先，對道路交通安全的無知，嚴重影響其他用路
      人之生命財產安全；另於本件交通事故中，除未遵守道路
      交通安全規則第93條第1項第2款及第99條第1項第2款規定
      外，並違反道路交通標誌標線號誌設置規則第149條第1項
      第1款第8目規定，違規逆向超車。被上訴人丙○○如有遵守
      規定，未違規逆向超車，本次交通事故定然不會發生。故
      被上訴人應對本件交通事故之發生負百分之100之過失責
      任。
    ㈦請法院重新審視上訴人所陳述之事證、以及根據事證所做
      之合理分析與推論，還原本件交通事故發生之真正肇因及
      責任歸屬。
　　㈧對嘉雲區車鑑會編號0000000鑑定意見書，申請覆議。且鑑
      定意見書部分內容所述有誤，另本次交通事件有諸多疑點
      ，需請專業權責單位重新審視，以釐清事件之肇事責任。
　　　⒈該鑑定意見書第2頁-㈣綜合前述研析：2.編號17、18、22
        、26照片顯示，徐自用小客車撞擊部位為左前葉子板，
        …。惟經查閱卷內相關照片，第一撞擊部位並非左前葉
        子板，係直接撞擊系爭車輛之正前方中間偏左處，引擎
        蓋凹陷處與保險桿撞擊處係位在同一垂直線處，顯見是
        同一時間撞擊所造成；另系爭車輛左前葉子板並未受撞
        擊。
　　　⒉上訴人於警訊時，稱系爭車輛被撞之當時，左側有大貨
        車，突遭本件機車自車頭正前方直接撞擊。被上訴人丙
        ○○於警訊時，卻稱大貨車已經進入八德街。二者所述時
        間點有極大之出入，且攸關當事人之行為責任。
　　　⒊被上訴人丙○○於警訊紀錄：大貨車已進入八德街，就直
        行通過路口，系爭車輛左轉防汛道路與本件機車發生碰
        撞。被上訴人丙○○於110年11月10日車輛行車事故鑑定
        會議上，就圖說明其行車路線，其所筆畫示意之路線係
        在道路中心靠近雙黃線處，並堅稱其速度僅有20~30公
        里/小時，係因緊急煞車方肇致行車軌跡會偏出雙黃實
        線，導致由逆向車道朝向系爭車輛正面直接撞上系爭車
        輛。其中有幾項疑點須待釐清，概述如后：
　　　　⑴本件機車速度是否真的為20~30公里/小時？速度20~30
          公里/小時，依理論應是很慢並可隨時安全停車之速
          度，經緊急剎車後，速度應是趨近於零，然卻造成系
          爭車輛與本件機車如此重大之損害。
　      ⑵大貨車是否真的已經進入八德街?倘若大貨車已進入八
          德街，系爭車輛係逕自左轉情況，依轉彎車未禮讓直
          行車之交通事故常理推論，直行車遭遇轉彎車未禮讓
          之情況下，直行車在反應不及之情況，會減速不及而
          撞擊轉彎車之車側部位，或是轉彎車直接撞擊直行車
          之側面部位。本次事件是雙方車頭對車頭對撞，實不
          符轉彎車未禮讓直行車之車禍狀況。
　　　　⑶被上訴人丙○○發現系爭車輛左轉防汛道路時，當時本
          件機車距離系爭車輛之距離為何?本件機車位在道路
          之位置為何?
　   ㈨上訴人不服交通部公路總局車輛行車事故鑑定覆議會第00
       00000號覆議意見書之覆議意見，因兩造之警詢紀錄中就
       本件交通事故發生時有關大貨車位置之敘述，有極大差
       異，攸關當事人之行為責任。於鑑定會、覆議會中均有
       書面意見表達，請審查時務必先釐清此點，再做相關肇
       事原因探討研析。鑑定會及覆議會均未就上訴人所提出
       之疑點作探討研析，就判定是轉彎車未禮讓直行車為肇
       事主因。立案情況錯誤，所研判出之結果必然不正確。
       請重新逐步審視相關細節，必然可以還原真相。
　　 ㈩如依被上訴人丙○○自述系爭車輛突然轉出，為閃避系爭車
       輛，因此偏離原路徑，交通事故現場圖的照片是偏離路
       徑後之現場，那意謂被上訴人丙○○騎乘本件機車未偏離
       前就是在逆向車道直行。那與上訴人於先前之推論是吻
       合一致。即被上訴人丙○○於看見貨車要右轉八德街時，
       疏於了解前方系爭交岔路口之情況，在未遵守道路交通
       安全規則第93條第1項第2款之規定，並違反道路交通標
       誌標線號誌設置規則第149條第1項第1款第8目規定，違
       規逆向超車，當發現對向有車輛迎面駛來，判斷無法安
       全超車之情況下，朝向系爭車輛方向避讓，惟速度仍快
       ，在無法安全煞停情況下，導致撞上系爭車輛前方，造
       成系爭車輛嚴重受損。
　　 產物保險公司對汽車保險理賠，係以恢復原狀為原則。維
       修所更換之零附件，並未依民法所述將其零件價格依車
       輛已使用年限時間予以折舊計算。因車輛實際修復金額
       遠遠超過民法所述折舊計算後之金額，也因此產生許多
       爭端。投保強制險以外之任意險之目的，係在減少前述
       維修金額之過大差距所衍生之爭端，並將賠償責任之風
       險由保險公司分攤。本件系爭車輛之維修金額估價為新
       臺幣（下同）158,530元，因被上訴人丙○○無照駕駛機車
       ，不論本件機車是否有投保任意險，均無法對系爭車輛
       之損害部分做任何的修復賠償。且本件交通事故發生後
       ，針對損害賠償之聯繫，僅聯繫被上訴人丙○○一次，之
       後被上訴人丙○○及相關有留下聯絡電話之人員，均無法
       再聯絡了。若被上訴人丙○○能對系爭車輛之損害部分負
       責恢復原狀之修復，上訴人不會要求損害賠償。因被上
       訴人丙○○拒不出面協談任何賠償事宜，上訴人才提起本
       件訴訟，系爭車輛之修復金額最後只能依民法之規定予
       以折舊計算，經計算後為63,920元。修復估價金額與民
       法折舊計算之金額差距約為94,610元，由上訴人承擔。
       因上訴人有另外投保「第三人無保險汽車碰撞險」，針
       對此一事故情況，因實際維修金額估價並經保險公司確
       認係超過30,000元，故對上訴人理賠30,000元之保險金
       ，此金額僅能填補修復金額差距之一小部分，上訴人並
       無被上訴人所謂之不當得利。　　　
　　 並聲明：
　　   ⒈原判決廢棄。
       ⒉被上訴人應連帶給付上訴人63,921元。
二、被上訴人等對於上訴人之上訴，除援用原審之陳述及舉證資
    為抗辯外，補稱：
　　㈠因上訴人駕駛中為轉彎車，突然轉出，被上訴人丙○○駕駛
      為正常行駛而能正常反應僅有短短數秒鐘，被上訴人丙○○
      為閃避上訴人轉彎車，因此偏離原路徑，故事故圖的照片
      1是偏離路徑後之現場，而非是發生事故時之路徑，由此
      可知被上訴人丙○○已盡相當之注意，且並無逆向行為。
　　㈡上訴人之系爭車輛係92年2月出廠，殘值不到16萬，退萬 
      步言，維修花費不應超過其車輛之殘值，故請求範圍之主
      張，即屬無據，因此上訴人後來提供收據僅有44,140元，
      且從上訴人請求金額反覆不一，車子損壞部位僅有左前方
      ，不相關的零件也報價上來，比如冷媒、引擎蓋標誌、噴
      水頭等等… 更換零件應一次即完成【芳誠實業有限公司(
      下簡稱芳誠公司)已繕修鈑金及零件及烤漆，金額44,140
      元】。甚至鈑金及烤漆更不可能同一部位重複鈑金烤漆，
      經一年後更又冒出其繕修費，主張後面補上的維修與此次
      肇事應無關連，不應採信。即便看事故現場圖，系爭車輛
      僅有左方碰撞，且目測受損不多，但從寬認列詠太公司中
      古零件，詠太公司中古零件與系爭車輛殘值不一樣，車子
      殘值為10分之1，即便更換中古零件，亦不會換一樣殘值
      的零件，主張詠太公司零件應比照芳誠公司全新零件估價
      計算折舊。駁回以下請求金額：
　　　⒈主張詠太公司收據應比照芳誠公司全新零件計入折舊。
        詠太公司10/4收據明細的引擎蓋16,000元、10/9收據明
        細的前保桿6,000元，左右前霧燈1,500x2=3,000元，應
        比照芳誠公司全新零件估價：引擎蓋41,580元、前保桿
        25,200元、前保桿霧燈6,300元，主張詠太公司更換零
        件部分之費用合計73,080元。
　　　⒉認列一開始芳誠公司44,140元收據，及詠太公司21,000
        元收據，但詠太公司中古零件收據比照芳誠公司全新零
        件73,080元折舊。後面經一年繕修全新零件費用37,168
        元、鈑金5,700元、烤漆2,500元，應與此次肇事無關連
        ，不應准許。
　　　⒊主張更換零件部分之費用合計117,120元（計算式：芳誠
        零件44,040元＋詠太公司比照芳誠公司全新零件73,080
        元＝117,120元），經扣除折舊後為11,712元（計算式：
        117,120元xl/10=l1,712元，以下四捨五入，下同），
        加計不折舊之鈑金11,100元、烤漆14,000元、系爭車輛
        必要修復費用應為36,812元 （計算式：零件11,712元＋
        鈑金11,100元＋烤漆14,000元＝36,812元)。
　　㈢警察局虎尾分局道路交通事故當事人登記聯單，汽車行經
      無號誌之交岔路口，應減速慢行，作隨時停車之準備：汽
      車行駛時，駕駛人應注意車前狀況及兩車並行之間隔，並
      隨時採取必要之安全措施，道路交通安全規則第93條第1
      項第2款、第94條第3項前段定有明文。第一時間警詢完成
      時，初步研判上訴人因未禮讓直行車為主因，我方未留意
      前方轉彎車為次因。民法第217條第1項有明文規定。汽車
      行駛至無號誌或號誌故障而無交通指揮人員指揮之交岔路
      口，支線道車應暫停讓幹線道車先行。未設標誌、標線或
      號誌劃分幹、支線道者，少線道車應暫停讓多線道車先行
      ：車道數相同時，轉彎車應暫停讓直行車先行；同為直行
      車或轉彎車者，左方車應暫停讓右方車先行。但在交通壅
      塞時，應於停止線前暫停與他方雙向車輛互為禮讓，交互
      輪流行駛，道路交通安全規則第102條第1 項第3 款定有
      明文。本件上訴人行駛至系爭交岔路口欲左轉進入防汛道
      路時，本應注意轉彎車應暫停讓直行車先行，縱兩造均於
      警詢時稱當時有一貨車要右轉進入八德街，可能有短暫時
      間部分視線受阻之情況，亦如前述，上訴人疏未注意及此
      ，致兩車發生本件車禍，主張上訴人、被上訴人丙○○應各
      自負擔百分之70、百分之30之過失責任，則上訴人得向被
      上訴人等請求賠償之金額，經適用過失相抵之法則依比例
      減輕後，為11,044元（計算式：36,812元x30% =11,044元
      )
　　㈣依保險法第53條第1項規定，其損失賠償請求權於賠償金額
      範圍内，當然移轉於保險人，被保險人於受領保險金給付
      後，即不得再向第三人行使已移轉予保險人之損失賠償請
      求權（最高法院93年度台上字第2060號判決參照）。保險
      代位為保險法上不當得利禁止原則之具體表現，上訴人投
      保之目的當係在保障損失之填補，而非重複獲得賠償 ，
      避免造成道德風險。且上訴人投保的並非人壽醫療商業保
      險，如果是人壽醫療商業保險，人壽理賠金額當然與求償
      金額無關，但上訴人投保的是車險，上訴人就本件事故造
      成系爭車輛之維修費用，已代位向和泰產物保險股份有限
      公司請領保險金給付30,000元，故上訴人再向被上訴人等
      請求損害賠償，實屬無理，應予駁回。
　　㈤並聲明：上訴駁回。
三、兩造不爭執事項：
　　㈠被上訴人丙○○為未成年人，被上訴人甲○○、乙○○為其法定
      代理人。
    ㈡被上訴人丙○○於108 年9 月25日10時10分許，無照駕駛本
      件機車，沿防汛道路行駛，而上訴人駕駛系爭車輛沿八德
      街行駛，欲左轉防汛道路。
    ㈢本件機車、系爭車輛行駛至防汛道路與八德街口前有一輛
      貨車沿防汛道路行駛。
    ㈣上訴人與被上訴人丙○○於系爭交岔路口，發生系爭汽車交
      通事故，致系爭車輛受損。
    ㈤上訴人與被上訴人丙○○發生系爭汽車交通事故撞擊的位置
      如原審卷第51頁至第63頁照片。系爭交岔路口設有反射鏡
      。
    ㈥上訴人所駕系爭車輛由肉眼所見明顯受損之位置在該車輛
      左前防撞桿及左側引擎蓋，如原審卷第65頁至第73頁。
    ㈦上訴人就系爭交通事故事故造成系爭車輛之維修費用，已
      向和泰產物保險股份有限公司（下稱和泰產險公司）請領
      保險金給付30,000元。
四、本件爭點：
    ㈠系爭交通事故發生時，行駛在被上訴人丙○○前方之貨車是
      正在右轉八德街尚未完全右轉，而車尾仍在防汛道路上，
      造成上訴人視線受阻從車內直視或反射鏡均無法發現被上
      訴人騎乘本件機車至該交岔路口，抑或是上開貨車已經全
      部右轉八德街完成，上訴人之視線已無任何障礙物，可以
      目視得知被上訴人丙○○騎乘之機車已駛近該交岔路口？被
      上訴人丙○○有無超速及逆向超車？
    ㈡上訴人與被上訴人丙○○就系爭交通事故之過失責任比例為
      何？
    ㈢上訴人所駕駛之系爭車輛之修復費用是否為44,140元（含
      全新零件19,040元、鈑金11,100元、烤漆14,000元）、中
      古零件25,000元，加計其他未由上訴人支出之全新零件費
      用37,168元、鈑金5,700元、烤漆2,500 元？經零件折舊
      後，上訴人車損金額是否為63,921元？
    ㈣上訴人之維修支出中是否有部分與系爭汽車交通事故發生
      無關，而不得向被上訴人請求連帶賠償？
    ㈤上訴人因系爭交通事故事故造成系爭車輛受損支出之維修
      費用，已獲得和泰產險公司請領之理賠金30,000元，就此
      部分可否再向被上訴人請求連帶賠償？
五、本院之判斷：
　　㈠按判決書內應記載之事實，得引用第一審判決；判決書內
      應記載之理由，如第二審關於攻擊或防禦方法之意見及法
      律上之意見與第一審判決相同者，得引用之，民事訴訟法
      第454條第1項前段、第2項前段分別定有明文。此一規定
      ，依同法第436 條之1第3項，於簡易程序之第二審亦有準
      用。經查，兩造在本院審理時所主張之攻擊或防禦方法均
      與在原審提出者相同，而本院對此攻擊或防禦方法之意見
      及法律上之意見，亦與第一審判決理由相同，是原審判決
      理由欄之記載，均為本院所認同，並予引用外，本院另補
      充理由如下：
　　　⒈本件上訴人主張系爭交通事故發生時，行駛在被上訴人
        丙○○前方之貨車是正在右轉八德街尚未完全右轉，而車
        尾仍在防汛道路上，造成上訴人視線受阻，從車內直視
        或反射鏡，均無法發現被上訴人丙○○騎乘本件機車至該
        交岔路口等情。而被上訴人抗辯稱上開貨車已經全部右
        轉八德街完成，上訴人之視線已無任何障礙物，可以目
        視得知被上訴人丙○○騎乘之機車已駛近該交岔路口等情
        。雙方各執一詞，而上訴人為原審原告提起原審之訴及
        本件上訴，其對於上開所主張有利於己之事實當負舉證
        責任，然綜觀上訴人所提之訴訟資料均屬上訴人自己之
        主張及推論，均無法證明系爭交通事故發生時，行駛在
        被上訴人丙○○前方之貨車是正在右轉八德街尚未完全右
        轉，而車尾仍在防汛道路上，造成上訴人視線受阻，從
        車內直視或反射鏡，均無法發現被上訴人丙○○騎乘本件
        機車至該交岔路口等情，故難以對上訴人上開主張做有
        利於上訴人之認定。
　　　⒉由原審卷第37頁之道路交通事故現場圖以觀，上訴人行
        駛之車道右前方有一反射鏡，如依照上訴人所述，現場
        欲右轉八德街之貨車正在右轉，且被上訴人丙○○逆向超
        速行車，在上訴人無法證明行駛在被上訴人丙○○前方之
        貨車係正在右轉八德街，但未完全右轉，車尾仍在防汛
        道路上，造成上訴人視線受阻之情況下，則上訴人應能
        由上開反射鏡發現被上訴人丙○○騎乘機車駛來，然上訴
        人未加以注意，未禮讓直行車先行即貿然左轉彎，其就
        系爭交通事故之發生仍為有過失。
　　　⒊上訴人又主張被上訴人丙○○有逆向行駛之違規，然此亦
        僅為上訴人單方之主張及推測，並不能做有利於上訴人
        之認定，且依據道路交通事故現場照片（原審卷第51頁
        ），本件機車於發生撞擊後停留在道路上之位置，尚未
        跨越雙黃線至逆向車道，難認被上訴人丙○○騎乘本件機
        車逆向行駛。至於被上訴人雖有答辯稱：「因原告駕駛
        中為轉彎車，突然轉出，我方駕駛為正常行駛，而能正
        常反應僅有短短數秒鐘，而我方為閃避原告轉彎車，因
        此偏離原路徑，故事故圖的照片是偏離路徑後之現場，
        而非是事故時之路徑，由此可知我方已盡相當之注意，
        且並無逆向行為。」等語（本院卷第181頁），然此為
        被上訴人一方之陳述，如上訴人駕車突然轉出，造成被
        上訴人丙○○能反應的時間僅短短數秒，被上訴人丙○○何
        有時間偏離原路徑，故本院認為被上訴人丙○○雖未逆向
        行駛，但亦為貼近道路中線行駛。
　　　⒋依目前之訴訟資料以觀，交通部公路總局嘉義區監理所1
        10年11月30日嘉監鑑字第1100200920號函所附之嘉雲區
        車鑑會編號0000000案鑑定意見書(本院卷第109-112頁)
        、交通部公路總局111年2月16日路覆字第1110000045號
        函所附之覆議字第0000000號覆議意見書(本院卷第153-
        157頁)。均認為上訴人駕駛自用小客車，行經設有反射
        鏡之無號誌交岔路口，左轉彎車未暫停讓直行車先行，
        為肇事主因。被上訴人丙○○駕駛普通重型機車，行經設
        有反射鏡無號誌交岔路口，未減速慢行，作隨時停車之
        準備，為肇事次因（另無照駕駛有違規定）。本院認為
        上開鑑定結果亦無違反經驗法則及論理法則，可以採信
        。故承上所述，本院認為原審審酌系爭交通事故之發生
        原因及原因力之強弱，認上訴人、被上訴人丙○○應各負
        百分之60、百分之40之過失責任，則上訴人得向被上訴
        人連帶請求賠償之金額，經適用過失相抵之法則依比例
        減輕後，為25,568元（計算式：63,921元×40％＝25,568
        元，元以下四捨五入），並無不當。
　　㈡就本件其他爭點，均援引原審判決所載之理由。
六、綜上所述，本件上訴人主張被上訴人對系爭交通事故需負全
    部之損害賠償責任云云，為不足採。從而，上訴人本於侵權
    行為損害賠償法律關係，可得請求被上訴人連帶給付25,568
    元，惟因和泰產險公司業已給付上訴人30,000元，此部分損
    害賠償請求權依保險法第53條第1項規定，已移轉予和泰產
    險公司，而該公司給付之賠償金額既已逾上訴人可得請求被
    上訴人連帶賠償之25,568元，則上訴人再向被上訴人請求連
    帶賠償63,921元，為無理由，不應准許。原審為上訴人敗訴
    之判決，並無不合。上訴意旨指摘原判決不當，求予廢棄改
    判，為無理由，應予駁回。
七、據上論結，本件上訴為無理由，依民事訴訟法第436條之1第
    3項、第449條第1項，第78條，判決如主文。
中　　華　　民　　國　　111 　年　　4 　　月　　29　　日
            民事第二庭    審判長法  官  陳秋如
                                法  官  洪儀芳
                                法  官  楊昱辰
以上正本係照原本作成。
本判決不得上訴。
中　　華　　民　　國　　111 　年　　4 　　月　　29　　日
                                書記官　陳玉珮